【裁判字號】    90,重訴緝,2
【裁判日期】    901008
【裁判案由】    懲治盜匪條例等
【裁判全文】
臺灣臺南地方法院刑事判決                            九十年度重訴緝字第二號
    公  訴  人  臺灣臺南地方法院檢察署檢察官
    被      告  甲○○
    指定辯護人  本院公設辯護人乙○○
右列被告因懲治盜匪條例等案件，經檢察官提起公訴（七十九年度偵字第八五二三號
、八十年度偵字第一七○○號）及同暑聲請併案審理（八十一年偵續字第二七號），
本院判決如左：
    主  文
甲○○共同未經許可無故持有手槍，處有期徒刑陸年陸月。
    事  實
一、丁○○為嘉南開發建設股份有限公司（以下簡稱為嘉南公司）負責人，於民國七
    十七、七十八年間，曾經由該公司副董事長兼總顧問王水村（即王韋盛，已審結
    ）介紹，陸續向綽號「賀胖」、「郝胖」之郝欣民（通緝中）借貸，至七十八年
    七月十八日會算結果，嘉南公司仍積欠郝欣民本金新臺幣（下同）二千五百萬元
    ，丁○○遂交付以林武昌為發票人、華南商業銀行大安分行為付款人，面額分別
    為八百萬元、八百萬元、九百萬元，到期日則分別為七十八年八月三十一日、九
    月三十日、十月三十一日之支票三紙，另七月十八日至十月三十一日則另計利息
    五百九十八萬三千五百元。然前開支票屆期均不獲兌現，郝欣民乃與吳斯文（通
    緝中）共同謀議以綁架限制丁○○行動自由之方式，逼迫丁○○清償債務。郝欣
    民先委由陳金順、鄞信雄（均已審結）出面以郝欣民、吳斯文名義，邀約丁○○
    於七十九年三月十日晚間十時許，在臺南市○○○路○段一三一號後面巷內一間
    連棟式別墅內商議上揭債務問題，使吳斯文等人在場認清丁○○相貌特徵，迄至
    同年四月間，丁○○仍然無法清償前開債務，吳斯文乃與楊景裕（已審結）、綽
    號「阿泰」、「阿雄」等姓名年籍不詳之成年男子，以及甲○○共同基於限制丁
    ○○行動自由之犯意聯絡，於七十九年四月十二日下午二時三十五分許，共同持
    有吳斯文所提供之疑似烏茲衝鋒槍一支、疑似點三八轉輪手槍一支、點四五手槍
    一支、中國製黑星手槍二支，由吳斯文、楊景裕分別駕駛廠牌不詳之土黃色自用
    小客車、寶藍色歐寶牌自用小客車各一部，前往臺南市○○路○段三九○巷四六
    號一樓丁○○住處，抵達後，甲○○、楊景裕在外把風接應，吳斯文、「阿泰」
    、「阿雄」三人分持黑星手槍及疑似點三八轉輪手槍進入，「阿泰」、「阿雄」
    先在大門口處，對在場之丙○○、鄭火標、李進財、陳建州、陳建雄五人恫稱：
    「不准動，否則你們全部沒命」等語，使該五人心生畏懼，吳斯文則持槍抵住丁
    ○○太陽穴，以臺語喝稱：「陳董，走！」後，即強將丁○○拉入停放在臺南市
    ○○街三二三號門前之歐寶牌自用小客車，嗣與甲○○、楊景裕二人會合後，先
    由臺南市○○路轉廣播電台、再轉至臺南市體育公園，換由吳斯文駕駛寶藍色歐
    寶牌自用小客車，楊景裕駕駛土黃色小客車，並用黑色膠布貼住丁○○眼睛，戴
    上墨鏡，雙手銬上手銬，再穿上雨衣，強載往臺南縣東山鄉山上繞了一圈，再駛
    往臺中縣豐原市郊區民房，及臺中市○○路附近某處公寓、西屯路等處公寓，及
    臺中市加州、鹿群賓館等地，前後達九日，期間均由楊景裕及吳斯文、甲○○、
    「阿泰」等人負責看管，迄丁○○之妻丙○○於七十九年四月二十日，透過蔡堯
    欽交付一千萬元予吳斯文後，吳斯文等人始於同日下午三時三十分許，在高速公
    路嘉義交流道將丁○○釋回。
二、案經丁○○、丙○○訴由臺南市警察局移送，與臺灣臺南地方法院檢察署檢察官
    自動檢舉偵查起訴。
    理  由
一、訊據被告甲○○於警訊及本院審理時，固均坦承為幫郝欣民討債，而於七十九年
    三月十二日與吳斯文、楊景裕、「阿泰」、「阿雄」等人，共同前往臺南市○○
    路○段三九○巷四六號一樓押告訴人丁○○外出，並將其帶往臺中市區達九日等
    情，惟矢口否認有剝奪告訴人之自由，以及持有手槍之犯行，辯稱告訴人與伊等
    住在各旅社內，均得自由行動，並曾至百貨公司購物，伊並不知吳斯文等人攜帶
    槍械，當日亦未持有槍枝云云。經查，丁○○於上開時間，在住處內遭吳斯文等
    人押走，並帶往臺中地區拘禁等情，業據告訴人丁○○於警、偵訊及本院審理時
    指訴甚明，經核與在場目擊之證人丙○○、鄭火標、李進財、陳建洲、陳建雄、
    黃榮仁等人分別於警、偵訊及本院審理時所為證述，以及共同被告楊景裕於警、
    偵訊及本院審理時，所為不利於己之供述均屬相符，被告甲○○前開自白應堪信
    為真實。次查，被告甲○○與同案被告楊景裕於警訊中，業均明確供稱渠等與吳
    斯文、「阿雄」、「阿泰」共同於七十九年四月十二日前往告訴人丁○○住處時
    ，持有疑似烏茲衝鋒槍一支、黑星手槍二支、轉輪手槍一支、點四五手槍一支等
    槍械，二人供詞互核亦屬相符；事後被告甲○○與楊景裕，更因於七十九年九月
    二十四日在嘉義市預備將其中黑星手槍一支、點四五手槍一支交付案外人洪永祥
    而為警當場查獲，楊景裕更帶同員警前往臺中市○○路租住處取出另一隻黑星手
    槍，足認被告甲○○確曾與吳斯文、「阿雄」、「阿泰」、楊景裕等人共同持有
    上開槍械，被告甲○○於本院審理時，空言否認知悉其他人持有槍械云云，要屬
    臨訟卸責之詞，不足採信。而被告與吳斯文、楊景裕、「阿泰」、「阿雄」五人
    ，攜帶大量槍械，擅行闖入告訴人住處，以槍械威嚇在場之人，並於眾目睽睽之
    下，持槍強行押走告訴人丁○○，事後更將其拘禁於臺中、豐原等處，其等有剝
    奪告訴人行動自由之行為，昭然可認，至於告訴人遭被告等人拘禁期間，能夠在
    拘禁場所自由活動，乃至於被告等看守下，前往百貨公司購物等情，僅屬告訴人
    遭拘禁期間，被告等對其之善待，無解於妨害自由犯行之成立，被告甲○○此部
    份辯詞，亦無可採。至於被告與吳斯文、楊景裕、「阿泰」、「阿雄」等人所共
    同持有之槍械，其中點四五手槍一支、中國製黑星手槍二支，經送內政部警政署
    刑事警察局鑑驗結果，則稱「送鑑四五手槍一支，係美製口徑0.45吋COLT MK IV
    制式半自動手槍，槍號SS41984，機械性能良好，可供擊發使用，認具殺傷力。
    送鑑黑星手槍二支，係中共製口徑7.62mm制式半自動手槍，槍號及槍枝握柄號碼
    兩支槍各為0000000、1-057，彈匣容量為七顆子彈，機械性能良好，可供擊發使
    用，認具殺傷力」，有該局七十九年十月二十二日刑鑑字第39937號鑑驗通知書
    卷內可佐，其等屬於槍砲彈藥刀械管制條例所列管之槍械，自無疑義；另疑似烏
    茲衝鋒槍、點三八轉輪手槍各一支，雖據被告與楊景裕供述甚明，然該二支槍械
    既未扣案，復無從鑑驗以認定是否具有殺傷力，本院無法判斷該二支槍械是否屬
    於槍砲彈藥刀械管制條例所列管之槍械，附此敘明。綜上所述，本件事證已臻明
    確，被告犯行可以認定。
二、按恐嚇取財以行為人有不法所有之意圖為構成要件，而擄人勒贖罪，亦必須先有
    勒贖之意思，而後為擄人之行為始克相當，如原非本於勒贖之意思，只是藉以非
    法方法，剝奪人之行動自由（綁架），並用強脅手段，以達使人交付財物之目的
    ，並表示如不聽從，即不釋放，仍不得論以擄人勒贖罪責。又按刑法第三百四十
    六條第一項之恐嚇取財罪，係以意圖為自己或第三人不法所有為構成要件，如對
    於該使人交付之財物，本有正當取得之權利，則除所用恐嚇方法或可成立他項罪
    名外，要無由成立恐嚇取財之罪。本件被告與吳斯文、楊景裕、「阿泰」、「阿
    雄」等人共同持槍綁架告訴人，並將其拘禁達九日等情，業如前述，惟告訴人曾
    於七十八年四月七日之轉帳傳票載有「四月三日未兌現支票、票額共二千零七十
    九萬元，全部改四月二十日兌現」，同年七月二十八日之傳票則載有「賀胖自八
    月一日至十月三十日止，本金定位為二千五百萬元，利息五百九十八萬三千五百
    元」「應付賀胖票據票號：0000000，八月三十一日，九百萬元。票號0
    000000，九月三十日，八百萬元。票號：0000000、十月三十一日
    、八百萬元」等情，為本院前審、臺灣高等法院臺南分院認定清楚，並作為判決
    之基礎事實，雖附有前開轉帳傳票之卷宗（偵查證據卷（六）內編號證五），業
    因年代久遠，且本案被告眾多，影印卷宗繁浩而無從查知，然上開傳票所載林武
    昌為發票人，華南開發銀行大安分行為付款人，面額分別為八百萬元、八百萬元
    、九百萬元之支票三紙，則仍在卷可查，並有丁○○以忠財企業有限公司代表人
    名義所開發，付款人為第一商業銀行臺南分行，面額恰為上開三紙支票總額二千
    五百萬元之本票一紙附卷，本院前審、臺灣高等法院臺南分院所認定之事實，應
    可作為本院判決之基礎；又一般商場慣例，如以客票作為支付工具者，債務人常
    另行開發同面額本票以供擔保，再衡諸前開支票、本票面額二千五百萬元，與告
    訴人所自行記載積欠郝欣民之本金數額相同，足徵告訴人確於七十九年四月十二
    日前，仍積欠郝欣民前開債務。
三、另查，被告行為後，槍砲彈藥刀械管制條例已於八十六年十一月二十四日進行修
    正，並於同月二十六日生效，其中第七條第四項未經許可持有手槍罪之法定刑由
    一年以上七年以下有期徒刑，修正為五年以上有期徒刑，併科新臺幣一千萬元以
    下罰金，新舊法比較結果，以舊法有利於被告，依刑法第二條第一項但書規定，
    應適用修正前規定處斷。是核被告甲○○等人持槍挾持告訴人丁○○以強索債務
    ，並當場持槍以加害生命之事，同時恐嚇在場之陳建州、陳建雄、丙○○、鄭火
    標、李進財等人，所為則係犯修正前槍砲彈藥刀械管制條例第七條第四項之未經
    許可持有手槍罪、刑法第三百零二條第一項之私行拘禁罪，以及刑法第三百零五
    條之單純恐嚇罪。公訴意旨認被告等挾持告訴人丁○○部份行為，係犯懲治盜匪
    條例第二條第一項第九款之意圖勒贖而擄人罪嫌，尚有未洽，惟其基本事實既屬
    同一，本院仍應審理，並變更起訴法條。被告與郝欣民、吳松義、吳斯文、楊景
    裕、「阿雄」、「阿泰」等人，對於上開行為，有犯意之聯絡與行為之分擔，均
    應論以共同正犯。被告等以一行為，同時以加害生命之事，恐嚇陳建州、陳建雄
    、丙○○、鄭火標、李進財等人，侵害相同法益，為想像競合犯，應從一重處斷
    ；又被告等所犯前開三罪間，均有方法結果之牽連關係，應從一重論以修正前之
    槍砲彈藥刀械管制條例第七條第四項之未經許可持有手槍罪。爰審酌被告與郝欣
    民、吳斯文、楊景裕、「阿泰」、「阿雄」等人，共同持槍強押告訴人丁○○外
    出，並以拘禁剝奪行動自由之方式，脅迫丁○○返還債務之犯罪手段，嚴重侵害
    其人身自由，並對陳建州等在場之人生命、身體安全造成威脅，以及被告犯罪後
    坦承拘禁告訴人之犯行，惟否認持有槍械之態度等一切情狀，量處如主文所示之
    刑，以資懲儆。被告與吳斯文、楊景裕、「阿泰」、「阿雄」持以挾制告訴人丁
    ○○之點四五手槍、中國製黑星手槍二支，均屬違禁物，惟業於楊景裕另行起意
    又犯之違反槍砲彈藥刀械管制條例案件（臺灣嘉義地方法院七十九年度訴字第四
    七三號）中，經判決諭知沒收確定，爰不另為重複之諭知。至於疑似烏茲衝鋒槍
    、疑似點三八轉輪手槍各一支，因未扣案以鑑驗是否屬於管制槍械，本院無法認
    定是否屬於違禁物，依法不得宣告沒收。
四、併案意旨另以：被告與甘憲成、曾荷蓮、王水村、吳斯文、楊景裕及姓名年籍不
    詳之成年男子一人，共同基於概括之犯意聯絡，於七十八年十二月二十七日，由
    王水村以電話約王秀美至高雄市國賓大飯店一九○七號房，抵達後有王水村、曾
    荷蓮、邵寶法及吳斯文及另不詳姓名男子在場，王水村即命吳斯文取出手槍向王
    秀美恫稱：「你現在馬上跟我們去彰化，不准回去，打電話叫公司之人拿你與洪
    淵龍等人簽訂之每坪六十三萬五千元之合約書正本出來，不准影印，不拿出來你
    就沒命」等語，王秀美遂以電話通知公司經理李文材將該契約書正本拿到飯店，
    李文材拿來後，即遭王水村強行取走，王秀美即被剝奪行動自由，遭王水村、吳
    斯文、邵寶法押上一部車，載往彰化市○○路三十四號二樓洽談土地買賣事宜；
    王水村、甘憲成、楊景裕、吳斯文、不詳姓名之男子與被告共七人，於七十八年
    十二月二十八日下午五時許，至高雄縣鳳山市○○街六十八號王秀美所經營公司
    ，由吳斯文持一把中國製黑星手槍抵住王秀美腰部，強將王秀美押上一部賓士轎
    車至高雄市國賓大飯店一九○三號房間，剝奪王秀美之行動自由，甘憲成則嚇稱
    就王秀美購買臺南土地一事，渠等要搓圓仔湯，如王秀美不支付三千萬元，即殺
    害其子張尊愚，致王秀美心生畏懼，經王秀美苦苦哀求，甘憲成等人同意降為一
    千五百萬元，邵寶法亦乘機向王秀美索求一千五百萬元，經王秀美哀求同意降為
    一千萬元，當場由王秀美簽發面額均為一百萬元之本票十張予邵寶法，後由吳斯
    文押王秀美回公司向會計鄭蓉取得面額均為一百萬元之支票十五張，七十九年一
    月二十六日甘憲成夥同三名真實性名不詳之男子至王秀美公司，以同一手法向王
    秀美索取五十萬元；七十九年二月二十一日甘憲成夥同綽號「小白」之男子及二
    名真實性名不詳之男子，再以同一手法向王秀美索取十萬元，七十九年二月底，
    甘憲成夥同綽號「小白」之男子及真實性名不詳之一男一女再以同一手法向王秀
    美索取一百五十萬元，因認被告予甘憲成、曾荷蓮、王水村、吳斯文、楊景裕、
    姓名年籍不詳之男子等，共同涉有槍砲彈藥刀械管制條例第七條第四項，刑法第
    三百零四條第一項、第三百零二條第一項、第三百四十六條第一項之罪嫌。
五、併案意旨認被告與王水村、吳斯文等人共犯前揭槍砲、強制罪、妨害自由、恐嚇
    取財等罪嫌，係以證人陳達文、曾雲祥、黃榮仁曾於警訊中指認被告參與七十八
    年十二月二十八日持槍脅持王秀美，以及王秀美指稱遭甘憲成、邵寶法強索一千
    五百萬元、一千萬元等作為所憑之論據。訊據被告於本院審理時，則否認曾於上
    揭時地，參與挾持王秀美之行為。經查，證人陳達文、曾雲祥固均分別於警、偵
    訊中指認被告係當日參與挾持王秀美歹徒之一，惟因被告於警訊及偵查程序中均
    未到庭應訊，前開證人乃就被告口卡片上所附照片進行指認，而證人陳達文、曾
    雲祥進行指認之時間，與王秀美於七十八年十二月二十八日遭挾持，已經相隔一
    年半，則證人陳達文、曾雲祥對於參與作案之人容貌是否仍清楚記憶，本有可疑
    ；何況該二證人進行指認時，均係由員警提出被告之口卡片，詢問是否為參與挾
    持王秀美之人，則該證人於記憶模糊之際，是否因為員警逕行提出被告口卡片，
    因而將記憶中歹徒之印象與被告相結合，並為確定之指認，復有可疑，本院因認
    證人陳達文、曾雲祥之指認，證明力仍待斟酌。退一步言，縱認被告確在當日參
    與挾持王秀美，惟就王秀美所指訴之被害情節觀之，被告僅與吳斯文、王水村、
    邵寶法、楊景裕等人共同前往挾持王秀美至高雄市國賓飯店，其後則未出言恐嚇
    王秀美或強索財物，併案意旨復未提出其他事證，說明被告是否因參與其事而取
    得任何利益；再被告與吳斯文、楊景裕間，有黑道幫派之上下隸屬關係，此為本
    院審理前開論罪科刑部份，於職務上已知之事務，本院因認被告所以參與挾持王
    秀美，應係承吳斯文之命而為，則被告此次與吳斯文、楊景裕、王水村等人共同
    挾持王秀美，並強逼其給付財物之行為模式，雖與上揭論罪科刑之部份類似，惟
    被告既非出於自身經濟利益，而受他人之指示行動，被告二次行為間，即難認為
    係出於概括之犯意為之，不成立連續犯之裁判上一罪關係，本院對於該未經檢察
    官起訴之部份犯行，依法不得予以審酌，應退回檢察官另行偵查處理。
據上論斷，應依刑事訴訟法第二百九十九條第一項前段、第三百條，修正前槍砲彈藥
刀械管制條例第七條第四項，刑法第二條第一項但書、第十一條前段、第二十八條、
第三百零二條第一項、第三百零五條、第五十五條，罰金罰鍰提高標準條例第一條前
段，判決如主文。
本案經檢察官吳岳輝到庭執行職務。
中      華      民      國      九十      年      十      月      八    日
                              臺灣臺南地方法院刑事第四庭
                                  審判長  法  官      張      菁
                                          法  官      鄧  希  賢
                                          法  官      吳  坤  芳
右正本證明與原本無異。
如不服本判決，應於判決送達後十日內向本院提出上訴狀( 應附繕本 )。
                                          書記官      馬  愛  君
中      華      民      國      九十      年      十      月      八    日
附錄本案論罪科刑法條全文：
槍砲彈藥刀械管制條例第七條（修正前）
未經許可，製造、販賣或運輸火砲、機關槍、衝鋒槍、卡柄槍或自動步槍者，處七年
以上有期徒刑。
未經許可，製造、販賣或運輸普通步槍、馬槍、手槍或各類炸彈者，處五年以上有期
徒刑。
意圖供自己或他人犯罪之用，而犯前二項之罪者，處死刑、無期徒刑或十年以上有期
徒刑，得併科十萬元以下罰金。
未經許可，無故持有、寄藏或意圖販賣而陳列第一項及第二項所列槍砲之一者，處一
年以上七年以下有期徒刑。
第一項及第三項之未遂犯罰之。
刑法第三百零二條
私行拘禁或以其他非法方法，剝奪人之行動自由者，處五年以下有期徒刑、拘役或三
百元以下罰金。
因而致人於死者，處無期徒刑或七年以上有期徒刑，致重傷者，處三年以上十年以下
有期徒刑。
第一項之未遂犯罰之。
刑法第三百零五條
以加害生命、身體、自由、名譽、財產之事，恐嚇他人致生危害於安全者，處二年以
下有期徒刑、拘役或三百元以下罰金。


司法院資訊處製作；財團法人民間司法改革基金會備份。
